臺灣高等法院刑事裁定
111年度聲字第3406號
聲  請  人  辜仲諒
即  被  告          

選任辯護人  薛維平律師
            葉建廷律師
            傅祖聲律師
上列聲請人即被告因違反證券交易法等案件（本院108年度金上
重訴字第35號），聲請解除限制出境，本院裁定如下：
    主  文
辜仲諒提出新臺幣壹億元保證金後（得以同金額由金融機構簽發
之支票代之），准予解除自民國111年11月23日起至111年11月30
日止之限制出境（出海）。於上開解除限制出境（出海）之期間
內，並責付教育部體育署代理署長林騰蛟。
    理  由
一、聲請意旨略以：聲請人即被告（下稱被告）辜仲諒現擔任中
    華民國棒球協會理事長，自被告接任中華民國棒球協會理事
    長後，全心投入推廣我國各級棒球運動，更於民國111年7月
    3日擔任亞棒總會新任會長。被告擔任亞棒總會會長後，即
    積極推動各項會務，希望能於後疫情時代開展更多國際棒球
    比賽，增加臺灣代表隊的參與機會，以擴大臺灣的國際能見
    度。同日由被告召集在臺北舉行的亞棒總會高峰會，已確認
    亞棒總會執行委員會議將於111年11月23日起至同月30日在
    泰國曼谷舉行，討論議案為於疫情後亞洲各國棒球協會共同
    舉辦亞洲盃棒球賽等相關事宜、西元2023年預算案等，被告
    現為亞棒總會會長，有義務親自主持及參與該次執行委員會
    會議，此有助於凸顯臺灣在世界棒壘球界具有相當重要的發
    言地位，同時為有利於後續推動各項亞洲，甚至全世界之棒
    球活動，爭取各會員國之支持與認同，必須以亞洲棒球組織
    大家長的身分與各國代表親自見面、互動以建立交情。因此
    ，被告確有親自出席之必要，且絕非一般單純以書面、視訊
    會議或電話表示之方式即可達成。被告此次既非為個人事務
    或個人事業發展，完全係代表國家棒球運動之領導者出席該
    項重大會議，且被告在國內尚有相當的事業財產及家人有待
    照料，無潛逃之意思及可能。爰請求解除自111年11月23日
    起至同月30日止之限制出境、出海等語。
二、刑事程序中之限制出境處分，目的在於保證被告到場（包括
    有罪確定後之到案執行），避免因被告出境滯留他國，而影
    響偵、審程序之進行及刑罰之執行。依其限制被告應住居於
    我國領土範圍內之內容以觀，性質上屬限制住居的方法之一
    ，亦屬拘束人身自由之強制處分，其目的乃在於防止被告逃
    亡。因此，考量是否暫時短期解除限制出境，自應以訴訟進
    行之程度、證據之調查是否因此受影響，以及替代之擔保手
    段是否可達防免逃亡等為判斷依據。
三、經查：
    ㈠查聲請人因涉嫌共同侵占中國信託金融控股股份有限公司
      （下稱中信金控）之資產、以中信金控集團利益輸送朱國
      榮，以達合併中國信託人壽保險股份有限公司與臺灣人壽
      保險股份有限公司合併目的等犯行，經臺灣臺北地方檢察
      署（下稱臺北地檢署）檢察官以違反金融控股公司法第57
      條第1項後段、第2項、修正前證券交易法第171條第1項第
      3款、第2項、現行證券交易法第20條第1項、第171條第1
      項第1、2 、3款、修正前洗錢防制法第2條第1項、第11條
      第1項、商業會計法第71條第1款、銀行法第32條第1項、
      第127條之1第1 項、保險法第168條之2第1項後段、第2項
      等罪提起公訴，本案於偵查期間之105年6月9日，檢察官
      認被告犯罪嫌疑重大，供述與證人證述矛盾，除所犯為最
      輕本刑5年以上有期徒刑之罪，且有勾串共犯或證人之虞
      情事，嗣諭知具保新臺幣（下同）1億元，並限制出境、
      出海，復於翌（9）日以臺（特）月105特他1字第1050000
      762號函知內政部移民署；嗣起訴後，經法官於105年10月
      21日訊問後，認定被告雖有刑事訴訟法第101條第1項第1
      、3款之羈押原因，惟考量被告資力、社會經濟地位、本
      案之涉犯情節、參與程度、本案對社會金融秩序之危害，
      暨衡以依起訴意旨所指被告所涉犯之行為，顯然足以危害
      經濟發展，破壞金融安定，且屬「重大經濟犯罪」、「重
      大刑事案件」，已達應禁止出境之程度，而於同日裁定諭
      知不得出境、出海，且應限制住居於臺北市○○區○○○路○段
      000巷00號，並於同月24日以北院隆刑靖105金重訴8字第1
      050013927號函通知內政部移民署。原審審理後於108年8
      月23日就聲請人違反修正前洗錢防制法之洗錢罪部分為不
      受理判決外，就其餘聲請人起訴部分均判決無罪，嗣經檢
      察官以其所涉罪嫌重大為由提起上訴繫屬於本院，經本院
      裁定諭知聲請人於108年12月31日起至109年8月30日止繼
      續限制出境、出海。嗣後，本院審酌被告確有出國至瑞士
      皮利參與世界棒壘球總會新總部落成典禮暨執行委員會議
      之必要，乃裁定解除自109年2月28日起至109年3月11日止
      之限制出境、出海，而限制出境、出海之必要性仍存在。
      因此接續先前限制出境、出海之裁定，本院裁定自111年9
      月1日起延長限制出境、出海8月。
    ㈡本院審核全案卷證，認被告所稱有以亞棒總會會長身分，
      親自出席上開會議，並討論亞洲各國棒球協會共同舉辦亞
      洲盃棒球賽等相關事宜、西元2023年預算案等情，有其提
      出之亞棒總會會議記錄及開會通知等在卷可參，尚非無據
      。再參酌被告於前次暫時解除限制出境後，遵期返國，可
      見被告能遵守本院暫時解除限制出境之約束。
　　㈢綜核上情，爰准被告於提出新臺幣1億元之保證金後（得以
      同金額由金融機構簽發之支票代之），在111年11月23日
      起至同年11月30日止之期間，解除其入出境之限制，並責
      付教育部體育署代理署長林騰蛟（受責付人應出具證書，
      載明如經傳喚應令被告隨時到場，並令其於111年11月30
      日前入境），俾兼顧公益之維護、人權之保障及刑事程序
      之適正進行。於該特定期間屆滿後，即恢復限制聲請人之
      出境（出海），並發還其本次聲請提出之保證金或支票，
      併此敘明。
據上論斷，依刑事訴訟法第220條，裁定如主文。
中　　華　　民　　國　　111 　年　　10　　月　　20　　日
                  刑事第二十四庭審判長法　官  陳德民
                                      法　官  葉力旗
                                      法　官  紀凱峰
以上正本證明與原本無異。
如不服本裁定，應於裁定送達後5日內向本院提出抗告狀。
                                      書記官  嚴昌榮
中　　華　　民　　國　　111 　年　　10　　月　　20　　日